【裁判字號】    94,易,203
【裁判日期】    950307
【裁判案由】    竊盜
【裁判全文】
臺灣花蓮地方法院刑事判決               94年度易字第203號
公  訴  人  臺灣花蓮地方法院檢察署檢察官
被      告  甲○○
上列被告因竊盜案件，經檢察官提起公訴（94年度偵字第1935號
、第1936號）暨移送併案審理（94年度偵字4548號），本院判決
如下：
    主  文
甲○○連續攜帶兇器竊盜，累犯，處有期徒刑壹年陸月，未扣案
之小鐮刀壹支沒收。
    事  實
一、甲○○前曾因違反毒品危害防制條例、贓物等案件，經本院
    於民國90年8月30日、91年5月30日分別判處有期徒刑5月、4
    月確定，於92年5月9日縮短刑期假釋出監，並於同年8月29
    日假釋期滿執行完畢。猶不知悔改，復基於意圖為自己不法
    所有之概括犯意，於下列時、地，連續竊取他人財物：
  (一)於94年1月9日晚上8時許迄翌日凌晨5時止，在花蓮縣吉安鄉
    ○○村○○○街旁農田，攜帶其所有客觀上具有危險性，可供
    兇器使用之小鐮刀一支（未扣案），以小鐮刀割去芋頭葉之
    方式，竊取丁○○與丙○○所有之芋頭一批（約566公斤）
    。（起訴書原載之犯罪時間及竊盜方式，均經蒞庭檢察官當
    庭更正如上。另起訴書犯罪事實(二)即94年1月2日凌晨5時，
    在花蓮縣吉安鄉○○村○○路旁農田該次犯罪事實，亦經蒞
    庭檢察官認證據不足當庭減縮此部分犯罪事實）。
  (二)於94年1月10日下午1時許，在花蓮縣萬榮鄉西林村西林199
    號，徒手竊取辛○○所有的L3-5433號自小貨車。嗣於同日
    下午3時許，駕駛上開L3-5433號自小貨車搭載不知情之壬○○一同載運上開竊得之芋頭，前往花蓮縣吉安鄉○○路果菜
    市場，欲將上開芋頭566公斤賣出，由果菜市場磅秤員癸○○過磅，適為果菜市場職員劉祐成發現，劉祐成遂打電話找
    丙○○到場，丙○○到場後向甲○○、壬○○二人質問該批
    芋頭從何而來，甲○○、壬○○遂棄車逃逸，始知上情。
  (三)於94年3月1日，在花蓮縣壽豐鄉○○村○○路木瓜溪加油站
    旁，徒手竊取黃麟儒所有之車號JYT-962號重型機車，得手
    後，將該機車停放於花蓮縣萬榮鄉西林村西林199號前廣場
    ，供己作為代步之用，嗣於同年月3日下午4時許，甲○○在
    上開廣場拆卸機車零件時，為警員張賢明、陳清俊當場查獲
    ，並扣得其所有之多接頭螺絲起子一支，而悉上情。
二、案經花蓮縣警察局花蓮分局及花蓮縣警察局吉安分局，暨黃
    麟儒訴由花蓮縣警察局鳳林分局報請臺灣花蓮地方法院檢察
    署檢察偵查起訴。
    理  由
一、證據能力部分：
    按被告以外之人於審判外之言詞或書面陳述，除法律有規定
    者外，不得做為證據；又被告以外之人於審判外之陳述，雖
    不符前四條之規定，而經當事人於審判程序同意作為證據，
    法院審酌該言詞陳述或書面陳述作成時之情況，認為適當者
    ，亦得為證據；當事人、代理人或辯護人於法院調查證據時
    ，知有第一百五十九條第一項不得為證據之情形，而未於言
    詞辯論終結前聲明異議者，視為有前項之同意，刑事訴訟法
    第159條第1項、第159條之5第1項、第2項分別定有明文。查
    被害人丙○○、丁○○、辛○○、庚○○及證人癸○○、劉
    佑成於警詢中之陳述，證人張賢明、陳清俊於偵查中之陳述
    ，核其性質均屬被告以外之人於審判外之言詞陳述，原則不
    得為證據。惟當事人對上開證據均未於言詞辯論終結前聲明
    異議，且經本院審酌該言詞陳述作成時之情況，並無不適當
    之情形，揆諸前揭說明，上開證據均具證據能力，合先敘明
    。
二、訊據被告甲○○對於上揭犯罪事實皆坦承不諱，惟矢口否認
    犯罪事實(一)、(二)係與壬○○共犯，辯稱：上開犯行均係其一
    人所為，與壬○○無涉等語。經查：
  (一)上揭犯罪事實，業據被告於本院審理時供承不諱，核與證人
    即被害人丙○○、丁○○、辛○○、庚○○；證人即果菜市
    場磅秤員癸○○、果菜市場職員劉佑成、警員張賢明、員警
    陳清俊或於警詢、偵查中或本院審理中之證述相符，此外，
    復有現場照片10幀、贓物認領保管單2紙、果菜交易清單數
    紙附卷可佐，足徵被告上開任意性自白應與事實相符，而可
    採信。
  (二)被告駕駛竊得之L3-5433號自小貨車載運竊得之芋頭前往果
    菜市場販賣，壬○○一同前往並幫忙整理芋頭過磅等情，雖
    據證人癸○○、丙○○到庭結證屬實，然對於究係何人竊取
    芋頭及自小貨車，證人丙○○、辛○○亦證述渠未目睹（按
    壬○○為辛○○之胞姐，壬○○涉犯親屬間竊盜罪嫌部分，
    業據辛○○於本院審理時撤回告訴），而壬○○於本院審理
    時始終證稱伊對上情全然不知，被告亦供稱上開竊盜行為係
    其一人所為，與壬○○無涉，則在遍查本案卷內尚乏足資證
    明壬○○知情或有共同參與竊盜之積極證據下，尚難以壬○○一同前往販賣芋頭即遽以推論二人為共同正犯。
  (三)綜上，本件事證明確，被告犯行堪以認定，應依法論科。
三、查小鐮刀係金屬製成，外型堅硬銳利，客觀上足以用為實施
    強暴、脅迫或抵抗行為，而對於人生命、身體之安全易生危
    險，應屬兇器。是核被告就犯罪事實(一)所為，係犯刑法第
    321條第1項第3款攜帶兇器竊盜罪（起訴書雖認被告就犯罪
    事實(一)所為，係涉犯刑法第320條第1項之竊盜罪，惟業經蒞
    庭檢察官當庭變更罪名如上）；就犯罪事實(二)、(三)所為，係
    犯刑法第320條第1項之竊盜罪。被告多次竊盜犯行（包括二
    次普通竊盜、一次攜帶兇器竊盜)時間緊接、觸犯基本構成
    要件相同之罪，顯係基於概括犯意反覆為之，為連續犯，應
    依刑法第56條規定論以罪質較重之連續攜帶兇器竊盜罪，並
    加重其刑。被告有事實欄所載之前科紀錄，此有臺灣高等法
    院被告前案紀錄表乙份在卷可查，其受有期徒刑執行完畢後
    ，5年內再犯本件有期徒刑以上之罪，為累犯，應依刑法第
    47 條規定遞加重其刑。公訴人僅起訴犯罪事實(一)、(二)之竊
    盜犯行，惟移送併辦之犯罪事實(三)部分與起訴書所載犯行，
    有連續犯之裁判上一罪關係，為起訴效力所及，本院自應併
    予審究。又本案並無證據足資證明壬○○與被告有共同竊盜
    之犯意聯絡或行為分擔，已如前述，是起訴書認被告與壬○○為共同正犯，尚有未洽。爰審酌被告前曾有施用毒品、贓
    物等犯行，猶不知悔改，足見法治觀念薄弱，及其犯罪之手
    段、竊得財物之價值、被害人事後亦已取回失竊物品，暨其
    雖一度否認犯行，但終仍坦承犯行，尚知悔悟等一切情狀，
    量處如主文所示之刑，以示懲儆。未扣案之小鐮刀一支，為
    被告所有且供本件犯罪事實(一)所用之物，現置放在其家中並
    未滅失，業據被告供述在卷，爰依刑法第38條第1項第2款之
    規定，併予宣告沒收，至扣案之多接頭螺絲起子一支，被告
    否認作為竊車之用，亦無證據證明確係供被告犯罪所用，又
    非違禁物，爰不予宣告沒收，均附此敘明。
四、公訴意旨另以：被告甲○○承前概括犯意，與乙○○（另案
    審結）基於意圖為自己不法所有之犯意聯絡，於93年10月13
    日上午8時許，在花蓮縣光復鄉光復火車站前，共同竊取戊○○所有之AK-3309號小客車，嗣於93年10月15日凌晨2時，
    在花蓮市○○路293號旁空地被警查獲。因認被告與乙○○
    共同涉有刑法第320條第1項之竊盜罪嫌云云。按犯罪事實應
    依證據認定之，無證據不得認定犯罪事實，刑事訴訟法第
    154條第2項定有明文。又認定不利於被告之事實，須依積極
    證據，茍積極證據不足為不利於被告事實之認定時，即應為
    有利於被告之認定，更不必有何有利之證據，最高法院30
    年上字第816號著有判例可資參照。查公訴人認被告共同涉
    有上述竊盜犯行，無非以被害人戊○○及證人己○○之證述
    、失竊車輛照片、贓物領據，復佐以被告與另案被告乙○○
    不一致或與常情不合之供述為據。訊據被告堅詞否認犯行，
    並辯稱：AK-3309號小客車是其向己○○所借，非其所竊等
    語。經查：被告於警詢、偵查中迄本院審理時，自始均未承
    認有此部分竊盜犯行，而被害人戊○○於警詢中之陳述，僅
    能指訴上開車輛遭竊，而未能確切指認係遭被告所竊；又被
    告與另案被告乙○○於偵查中，均辯稱該車來源係由己○○
    交付被告，被告再交付乙○○，雖渠等就己○○如何交付該
    車予被告、被告再將該車交付乙○○之時點及用途，與乙○○駕車搭載被告迄警查獲前，二人欲至何處作何事之行蹤等
    等細節，所為之供述互有出入，雖有可疑，然此部分應係時
    隔久遠，記憶模糊，所造成之供述不一致，然亦難據以認定
    被告有竊盜之犯行；另己○○雖於本院結證稱：伊從未借車
    予被告使用，然該車果係己○○借予被告，己○○即與該車
    失竊甚有關係，是其實有可能為脫免自身刑責而為對被告不
    利之證述，從而其上開證述是否無偏頗而切合真實，誠非無
    疑。再者，失竊車輛照片、贓物領據僅得證明被害人戊○○
    所有自小客車確有失竊之事實，亦無法推論該車失竊係被告
    所為。綜上所述，公訴人所為舉證，均無法使本院獲得被告
    確係竊取系爭車輛之人之確切心證，此外，復查無其他積極
    證據，足資證明被告確涉上開竊盜犯行，原應為無罪之諭知
    ，惟公訴意旨認此部分與前開有罪部分有連續犯之裁判上一
    罪關係，爰不另為無罪之諭知，附此敘明。
據上論斷，應依刑事訴訟法第299條第1項前段，刑法第56條、第
321條第1項第3款、第47條、第38條第1項第2款，判決如主文。
本案經檢察官李子春到庭執行職務。
中    華    民    國    95    年    3     月    7     日
                           臺灣花蓮地方法院刑事第一庭
                                審判長法  官   張健河
                                      法  官   李世華
                                      法  官   吳韻馨
上列正本證明與原本無異。
如對本判決不服，應於送達後10日內，向本院提出上訴狀（應抄
附繕本）告訴人或被害人如對於本判決不服者，應具備理由請求
檢察官上訴，其上訴期間之計算係以檢察官收受判決正本之日期
為準。
                                      書記官
中    華    民    國    95    年    3     月    7     日
附錄論罪科刑法條：
中華民國刑法第321條：
犯竊盜罪而有左列情形之一者，處六月以上、五年以下有期徒刑
：
一  於夜間侵入住宅或有人居住之建築物、船艦或隱匿其內而犯
之者。
二  毀越門扇、牆垣或其他安全設備而犯之者。
三  攜帶兇器而犯之者。
四  結夥三人以上而犯之者。
五  乘火災、水災或其他災害之際而犯之者。
六  在車站或埠頭而犯之者。
前項之未遂犯罰之。


司法院資訊處製作；財團法人民間司法改革基金會備份。
